【裁判字號】    88,訴,227
【裁判日期】    900501
【裁判案由】    妨害自由等
【裁判全文】
臺灣嘉義地方法院刑事判決                          八十八年度訴字第二二七號
    公  訴  人  臺灣嘉義地方法院檢察署檢察官
    被      告  詹景閎
    （原名為戊○○
    被      告  丁○○
右列被告因妨害自由等案件，經檢察官提起公訴 (八十八年度偵字第一四九五號)，
本院判決如左：
    主  文
詹景閎、丁○○共同以非法方法，剝奪人之行動自由，均處有期徒刑伍月，如易科罰
金，均以參佰元折算壹日。
    事  實
一、詹景閎、丁○○係乙○○友人，因乙○○於民國八十八年二月十一日上午七時許
    ，與丙○○共同私行拘禁有債務糾紛之甲○○，持續限制甲○○之行動自由，而
    剝奪甲○○之行動自由至同日晚上十時許後，乙○○將甲○○載往他處時，途經
    嘉義市○○○路與青年街口之全買大賣場前停車等待綠燈時，甲○○跳車逃入全
    買大賣場內並請店內職員幫忙報警，乙○○見狀隨即聯絡同有犯意聯絡之詹景閎
    （即起訴書所指之戊○○）與丁○○二人到場（乙○○部分己判決），由詹景閎
    在賣場入口守候、乙○○進入全買大賣場內找尋得甲○○後，便強行將甲○○拉
    出賣場，並再與駕車至到現場之丁○○，共同基於犯意聯絡，押入駕駛車牌號碼
    Ｃ三─０九七八號在外守候之丁○○車內，強行將甲○○載離現場，而以此非法
    方法剝奪甲○○之行動自由。嗣丁○○以其車牌已遭路人記下為由，要求乙○○
    與甲○○二人下車。嗣甲○○聯絡到其父稱已借得五萬元，乃由乙○○聯絡丙○○叫計程車載甲○○回雲林縣古坑鄉住處拿錢。經民眾報案後，警方依Ｃ三─０
    九七八號之車牌號碼查獲得丁○○涉案，乃循線追緝而查獲上情，並扣得乙○○
    所有行動電話機具一支。
二、案經被害人甲○○訴由嘉義市警察局第一分局報告臺灣嘉義地方法院檢察署檢察
    官偵查起訴。
    理  由
一、訊據被告丁○○固坦承有於前揭時地，駕車在全買大賣場前搭載甲○○、乙○○
    與詹景閎之事實，而被告詹景閎則坦承有受被告乙○○之囑託至全買大賣場共同
    尋人之行為（八十八年聲羈字第四九號卷第六頁反面），惟丁○○、詹景閎二人
    均否認有何妨害自由犯行，被告丁○○辯稱：係經詹景閎之請託到全買大賣場去
    載人，並未幫乙○○到大賣場內找人云云（審判卷第二五七頁），被告詹景閎辯
    稱：當天係乙○○聯絡他到全買大賣場攔截甲○○，僅在門口守候，未入內尋人
    云云（審判卷第二五七頁）。經查：
  (一)被告詹景閎、丁○○如何與共同被告乙○○共同妨害自由犯行，業經告訴人甲○○指訴甚詳，且被告詹景閎自承：乙○○開車來電動玩具店裡找我時說的，他那
    時告訴我說他開車載一個欠他錢的人來，要開車載他去拿錢．．．乙○○開車過
    來，旁邊坐著甲○○，．．我有看到甲○○從車子逃跑，乙○○有看到他跑到全
    買去．．．，乙○○告訴我說叫我站在全買的大門口，如果看到甲○○出來，就
    可以叫住他，我守在門口約十五至二十分鐘，就看到乙○○和甲○○一起走出來
    。我當時打我的手機0000000000給丁○○的手機，叫他開車過來全買
    大門口，．．。後來乙○○就帶著甲○○到丁○○車上去，丁○○有問什麼事情
    ，我說甲○○欠乙○○錢，他跑掉了，乙○○在全買裡面剛找到他，叫我們載去
    拿錢等語明確（偵查卷第二一頁、審判卷第四八頁、二○一頁、八十八年聲羈字
    第四九號），被告丁○○自承：我有看到乙○○強拉甲○○上車（本院八十八年
    聲羈字第四九號卷內第七頁反面），又參以被告乙○○自承：有進入大賣場，強
    拉他（指甲○○）上車（審判卷第二五八頁）．．我拖甲○○時，有露出甲○○
    被打痕跡（審判卷第二○三頁），是被告丁○○、詹景閎顯均已明知甲○○係處
    於被剝奪自由之狀態，再參以被害人甲○○因當天一整天遭被告乙○○及丙○○
    二人拘禁毆打，傷痕累累，至翌日傷痕猶明顯可見，此有受傷照片六幀在卷可查
    （警卷第五五至五六頁），況告訴人甲○○逃入全買大賣場時，衣服不整未穿鞋
    ，亦據被告詹景閎陳明在卷（八十八年聲羈字第四九卷第六至七頁），被告詹景
    閎在外守候攔截甲○○，並與乙○○合力將甲○○強押入被告丁○○之小客車，
    而被告乙○○並非警務人員，如何能擅自於眾目睽睽之下，無故進入全買大賣場
    找人並強行將人押出帶走，是被告丁○○與詹景閎至現場共同押甲○○及將人載
    走時，理當知悉被告乙○○係濫用私刑，非法押人剝奪甲○○之行動自由，雖其
    被告丁○○、詹景閎二人事前未參與妨害甲○○自由及傷害甲○○身體之行為，
    然被告詹景閎協助被告乙○○尋找告訴人甲○○，被告丁○○提供汽車並載離該
    處，均已參與妨害自由之犯行，已甚明確。
  (二)此外，復有被告丁○○所駕Ｃ３－０９７８號照片二幀附卷可稽（警卷第五七頁
    ）。被告丁○○、詹景閎所辯，無非事後卸責之詞，委無足採，本件事證明確，
    其妨害自由犯行堪予認定。
二、核被告詹景閎、丁○○所為，均係犯刑法第三百零二條第一項以非法方法剝奪人
    之行動自由之妨害自由罪。被告丁○○、詹景閎與同案共犯乙○○，就所犯妨害
    自由罪其彼此間，有犯意聯絡及行為分擔，均應依刑法第二十八條規定論以共同
    正犯。被告乙○○、同案被告丙○○另涉有私行拘禁甲○○行為，並不在與被告
    詹景閎、丁○○之犯意聯絡內，雖被告詹景閎、丁○○與同案被告乙○○係共同
    正犯，然對犯意聯絡以外之私行拘禁部分，自非屬其共犯犯行內容，附此敘明。
    爰審酌被告詹景閎、丁○○犯罪之動機、目的、被告詹宗閎係居於聽從被告乙○○指示之從屬地位、被告丁○○係臨時加入、短時間限制告訴人自由等手段、素
    行、智識程度、對被害人甲○○身心危害程度、犯罪後態度等一切情狀，量處如
    主文所示之刑，並諭知易科罰金之折算標準。扣案之行動電話機具一支雖係共犯
    乙○○供聯絡妨害自由所用之物，然係共犯乙○○於私行拘禁時所用之物，而非
    供乙○○共同與被告詹景閎、丁○○共同以非法方法剝奪告訴人行動自由所用之
    物，不併予宣告沒收（業經本院於被告乙○○有罪判決內宣告沒收），併此敘明
    。
據上論斷，應依刑事訴訟法第二百九十九條第一項前段，刑法第二十八條、第三百零
二條第一項、第四十一條第一項，罰金罰鍰提高標準條例第一條前段、第二條，判決
如主文。
本案經檢察官張長樹到庭執行職務。
中      華      民      國    九十      年      五      月      一      日
                                臺灣嘉義地方法院刑事第三庭
                                    法  官  蔡  廷  宜
右正本證明與原本無異。
如不服本判決，應於判決送達後十日內，向本院提出上訴狀（應附繕本）。
中      華      民      國    九十      年      五      月      一      日
                                    書記官  尹  玉  琪
附錄論罪法條條文：
刑法第三百零二條第一項
私行拘禁或以其他非法方法，剝奪人之行動自由者，處五年以下有期徒刑、拘役或三
百元以下罰金。


司法院資訊處製作；財團法人民間司法改革基金會備份。
